臺灣嘉義地方法院民事裁定
                                      109年度訴字第488號
聲  請  人  林清祥  
即  原  告             9
相  對  人  林裕龍  
即  被  告            號2樓
上列聲請人與相對人間分割共有物事件，聲請補充判決，本院裁
定如下:            
    主  文
聲請駁回。
聲請程序費用由聲請人負擔。            
    理  由
一、按當事人聲請補充判決或裁定，以訴訟標的之一部或訴訟費
    用之裁判有脫漏者為限，此觀民事訴訟法第233條第1項、第
    239 條規定自明。所謂裁判有脫漏，係指法院應於主文表示
    裁判結果之事項實際上未為裁判之表示者而言；然法院裁判
    應以當事人聲明之範圍為限，若當事人所不聲明之事項，自
    不能以法院漏未裁判為理由主張不服（最高法院92年度台聲
    字第143號裁定意旨可資參照）。
二、聲請意旨略以：
（一）本件109年度訴字第488號民事判決附表一編號7（即系爭8
      1號房屋）為原告請求分割財產之範圍，但並未列入判決
      主文所示之分配範圍。
（二）本院109年度訴字第488號民事判決（第5頁）之判決理由
      似認定系爭81號房屋已分由被告取得。
（三）本件判決原告分得如判決附圖所示編號（乙）部分、編號
      （乙1）部分，經辦理分割登記後，新編土地依序為同興
      段699-2、701-1地號。系爭81號房屋占用原告分得同興段
      699-2地號、701-1地號內大約40平方公尺。
（四）本院109年8月27日履勘現場時，原告訴代稱：（問：本件
      欲請地政人員繪製複丈之範圍為何？）系爭土地上之建物
      ，並註明該建物之建材。各該建物部分只需記載有辦理保
      存登記之現況建物及其頂樓增建部分。一樓鐵皮加蓋及平
      房皆無庸繪製於複丈成果圖，由各分得人自行處理。」等
      語。被告訴代陳稱：「同意原告訴代所述，只需就有辦理
      保存登記之現況建物及其頂樓增建部分繪製於複丈成果圖
      。其餘一樓增建及平房部分，無庸繪製於複丈成果圖，由
      各分得人自行處理」等語。
（五）經查，系爭81號房屋屋齡已高達52年，係木石磚造（雜木
      ）之平房。非常老舊，也不方便使用，已無繼續保存之價
      值，當初兩造均陳稱「由各分得人自行處理」，顯係各自
      決定是否拆除之意。然而，原告欲拆除系爭81號房屋占用
      原告所分得同興段699-2地號、701-1地號之部分時，竟遭
      被告阻止。
（六）本件就系爭81號房屋之部分，似漏未判決，致系爭81號房
      屋之所有權及處分權之歸屬，確有不明。系爭81號房屋因
      占用原告所分得同興段699-2地號、701-1地號之部分，被
      告卻阻止原告拆除，兩造已生爭議。依民事訴訟法第233
      條第1項規定，請求就系爭81號房屋占用原告分得同興段6
      99-2地號、701-1地號之部分，判歸原告取得，以明確認
      定系爭81號房屋所有權之歸屬等語。
三、所謂裁判有脫漏，係指法院應於主文表示裁判結果之事項卻
    未為裁判之表示者而言，然本院審酌原告依民事訴訟法之規
    定，本應提出其應受判決事項之聲明，而法院之裁判，又應
    以當事人聲明之範圍為限，當事人所未聲明之事項，法院不
    得於主文內加以裁判，當事人亦不得以法院漏未裁判為理由
    主張不服。經查：本件原告聲明為：「（一）兩造共有坐落
    嘉義市○○段000 0000 0000 00000000 地號、同段1383號建
    號房屋（門牌號碼為嘉義市○○○街00號）及門牌號碼嘉義市○
    ○○街00號之建物，應予合併分割如嘉義市地政事務所110 年
    2 月18日嘉地二字第1105400063號函所附收件日期文號為11
    0.2.17土地收件字77號之土地複丈成果圖（下稱附圖，本院
    卷第393 頁）所示，其分割方法為：其中「合併後分割土地
    編號」欄中（甲）面積131 平方公尺土地以及其上編號A 之
    建物、（甲2 ）面積71平方公尺土地，及（甲1 ）面積52平
    方公尺土地及其上編號B 之建物，均分歸被告單獨取得；（
    乙）面積203 平方公尺，以及（乙1 ）面積53平方公尺土地
    ，均分歸原告單獨取得。（二）原告應給付被告新臺幣40,0
    00元之補償金。（三）被告應給付原告新臺幣973,729元之
    補償金。（四）訴訟費用由兩造按各共有人權利範圍比例負
    擔。」 ，與確定判決主文之內容相同，故本件依原告起訴
    之聲明內容，本件判決並無脫漏訴訟標的或訴訟費用裁判之
    情事。從而，聲請人聲請補充判決，於法不合，其聲請應予
    駁回。
四、另原告分得土地上倘有他人無權占有之建物，應由所有權人
    依法主張權利，非得以補充判決為之，併此敘明。　　
五、依民事訴訟法第95條、第78條裁定如主文。
中　　華　　民　　國　　110 　年　　9 　　月　　22　　日
                  民事第一庭法　官　邱美英          
以上正本係照原本作成。
如不服本裁定，應於裁定送達後10日內，以書狀向本院提出抗告
狀（須按對造人數提出繕本），並繳納抗告費新臺幣1,000 元。
中　　華　　民　　國　　110 　年　　9 　　月　　22　　日
                            書記官　黃怡禎